臺灣高等法院高雄分院刑事判決
110年度上訴字第1108號
上  訴  人  
即  被  告  張惠婷

                    籍設高雄市○○區○○○村0號（法務部 ○○○○○○○○○附設戒治所）

選任辯護人  李淑妃律師（法扶律師）               
上列上訴人因毒品危害防制條例等案件，不服臺灣高雄地方法院
110年度訴字第12號，中華民國110年10月15日第一審判決（起訴
案號：臺灣高雄地方檢察署109年度偵字第16959號、109年度偵
字第19256號），提起上訴，本院判決如下：
    主  文
上訴駁回。
    事  實
一、甲○○明知海洛因為毒品危害防制條例第2條第2項第1款所列
    之第一級毒品，亦明知甲基安非他命為毒品危害防制條例第
    2條第2項第2款所列之第二級毒品，並經行政院衛生署（現
    改制為衛生福利部）明令公告禁止使用，屬藥事法第22條第
    1項第1款所稱之禁藥，非經許可不得販賣、轉讓及持有，竟
    ：
㈠、基於販賣第一級毒品海洛因以營利之各別犯意，於附表一編
    號1至3所示之時間、地點，以各該欄所載方式，販賣海洛因
    予郭國能，並收取各該編號所示價金。
㈡、基於販賣第一級毒品以營利及轉讓禁藥甲基安非他命之犯意
    ，於附表一編號4所載之時間、地點，以該欄所載方式，販
    賣海洛因予甲○○、收取該編號所載價金，同時無償轉讓數量
    不詳之禁藥甲基安非他命（無證據證明淨重達10公克以上）
    予甲○○施用。
㈢、基於販賣第二級毒品甲基安非他命以營利之犯意，於附表一
    編號5所載之時間、地點，以該欄所載方式，販賣甲基安非
    他命予蘇美金並收取價金。 
二、嗣經警實施通訊監察，並於民國109年8月18日14時38分許經
    同意搜索，扣得附表二、三所示之物，而悉上情。
三、案經高雄市政府警察局鳳山分局報告臺灣高雄地方檢察署檢
    察官偵查起訴。 　　
    理  由
壹、程序部分：
一、刑事訴訟法第371 條規定：「第二審被告經合法傳喚，無正
    當之理由不到庭者，得不待其陳述逕行判決」，查上訴人即
    被告甲○○（下稱被告）於本院111年6月23日審判期日，經合
    法傳喚無正當理由而未到庭，有本院送達證書（本院卷211
    頁）、刑事報到單（本院卷237頁）、臺灣高等法院在監在
    押全國紀錄表（本院卷219頁）在卷可證。依據上述規定，
    被告既經合法傳喚無正當理由未到庭，爰不待其到庭陳述，
    逕行判決。
二、原審同案被告洪有宗未提起上訴，自非本院審理範圍，附此
    敘明。　　 　　
三、證據能力　
㈠、按被告以外之人於審判外之言詞或書面陳述，屬傳聞證據，
    原則上不得作為證據；惟按被告以外之人於審判外之陳述，
    雖不符刑事訴訟法第159條之1至第159條之4之規定，而經當
    事人於審判程序同意作為證據，法院審酌該言詞陳述或書面
    陳述作成時之情況，認為適當者，亦得為證據，刑事訴訟法
    第159條第1項、第159條之5第1項分別定有明文。
㈡、查本判決所引用屬於傳聞證據之部分，均已依法踐行調查證
    據程序，且檢察官、被告甲○○及其辯護人於本院準備程序時
    ，均明示同意有證據能力（見本院卷112至115頁），本院審
    酌該等證據作成時情況，並無違法取證之瑕疵，且無顯不可
    信之情形，以之作為證據應屬適當，自均有證據能力。
貳、實體方面 
一、認定犯罪事實所憑之證據及理由：
㈠、上揭犯罪事實，業據被告甲○○於偵訊，並原審審理、及本院
    準備程序中坦認不諱，並有附表一各該編號「證據名稱及出
    處」欄所列證據及被告並原審同案被告洪有宗自願受搜索同
    意書、搜索扣押筆錄、扣押物品目錄表、搜索現場照片及附
    表二扣案物品在卷可佐〔見鳳山分局高市警鳳分偵字第10973
    671300號卷（下稱警一卷）第19至27頁、第259至265頁〕，
    足徵被告所為任意性自白均與事實相符。另關於附表一編號
    4部分，公訴意旨固認甲○○於附表一編號4所轉讓之甲基安非
    他命「價值新臺幣（下同）1,000元」，惟甲○○於警詢、偵
    訊時證稱：我看起來那包甲基安非他命價值1,000元等語（
    見偵一卷第90頁、原審卷二第38頁），堪認只是甲○○個人猜
    測意見，真意應係形容甲基安非他命數量稀少，約係供施用
    之份量而已，卷內既無確切證據可認該包甲基安非他命之重
    量或價格，僅能從甲○○之利益，認定為數量不詳之甲基安非
    他命（無證據證明淨重10公克以上），公訴意旨尚有誤會，
    併予敘明。
㈡、販賣毒品之所謂販賣行為，須行為人主觀上有營利意圖，且
    客觀上有販入或賣出毒品行為，即足構成，至於實際上是否
    已經獲利，則非所問。又政府為維護人民健康及社會秩序，
    對於非法販賣毒品之行為查緝甚嚴，並科以極重刑責，海洛
    因與甲基安非他命之價格均非低廉，取得更屬不易，茍無利
    可圖，應無甘冒查緝法辦重刑之危險，平白無端為該買賣之
    工作。海洛因與甲基安非他命復因無法公然交易、無公定價
    格，容易分裝並增減份量，每次買賣之價量，可能隨時依雙
    方關係深淺、資力、需求量及對行情之認知、來源是否充裕
    、查緝是否嚴謹、購買者被查獲時供述購買對象之可能風險
    評估等情形，而異其標準，因之販賣利得除經被告供明，或
    帳冊價量均臻明確外，委難查得實情。然販賣之人從價差或
    量差中牟利之方式及獲利之類型雖異，其意圖營利之販賣行
    為則同一，是販毒者販入之價格必較售出之價格低廉，而有
    從中賺取買賣差價，或以其他方式諸如以物易物、減省費用
    、抵償債務、獲得毒品施用等牟取利益之意圖及事實，應屬
    合理之認定，是有償之毒品交易，縱未確切查得販賣賺取之
    實際差價或獲利內容，除別有事證足認係按原價或低於原價
    轉讓，始終無營利之意思外，尚難執此認意圖營利之事證有
    所不足，方能避免知過坦承者難辭重典，飾詞否認者反得逞
    僥倖，而失情理之平。另毒品交易非必然以現貨買賣為常態
    ，毒品交易通路賣方上、下手間，基於規避查緝風險，節約
    存貨成本等不一而足之考量，於臨交貨之際始互通有無，亦
    所在多有，故販毒者與買方議妥交易後，始轉而向上手取得
    毒品交付買方，不論該次交易係起因於賣方主動兜售或買方
    主動洽購，販毒者既有營利意圖，非可與無營利意圖，而單
    純為便利施用之人，乃代為購買毒品或合資等幫助施用，或
    無償轉讓等情形等同視之。二者之區辨，主要仍在營利意圖
    之有無，如從整體取得毒品過程觀之，販毒者對於毒品之數
    量、價額、交付方式等，有自主決定之權，並掌握取得毒品
    之管道，買方下次購毒仍須透過此途逕始能取得，販毒者並
    從中獲有利得，且此利得非以金錢為限，獲得金錢、減省費
    用、供己施用之毒品等皆可，均不影響販賣毒品罪之成立。
    查本案固無證據可認定被告各次實際獲取之利益為何、數額
    若干，但依前說明，被告與附表一編號1至5所載各交易對象
    均非至親，復無特別深厚或親密之交情，則其等必定可從中
    獲利，始願不辭辛勞向上游取得毒品後，又甘冒遭查獲之風
    險而出面交易，且被告均掌握毒品交易之管道，自任毒品之
    出賣者，得自主決定要否交易及交易之數量、價額、交付方
    式等，被告甲○○更供稱其可自毒品上游處獲得毒品施用（見
    原審卷二第71頁），其就附表一編號4更復願意無償贈送甲
    基安非他命，顯有藉此獲利之意圖無疑，是附表一各次均合
    於上述販賣之要件。 　　 
㈢、按合於醫藥及科學上需用者為管制藥品，依管制藥品管理條
    例進行流向控管，而非合於醫學、科學上需用者，則為毒品
    ，依毒品危害防制條例規定進行查緝，管制藥品倘未經中央
    衛生主管機關明令公告禁止，或經核准輸入者，即非禁藥。
    甲基安非他命早經行政院衛生署（現改制為衛生福利部），
    於75年7月11日以衛署藥字第597627號公告禁止使用在案，
    迄未變更，自應認屬藥事法第22條第1項第1款所稱之禁藥（
    最高法院107年度台上字第3587號、106年度台上字第1742號
    判決意旨參照）。查被告於偵訊時已坦承有施用甲基安非他
    命之經驗（見偵一卷第103頁），復已坦承有取得甲基安非
    他命以販賣之管道（即附表一編號5犯行，管道詳後述），
    足認被告明知其所取得之甲基安非他命，並非合於醫學、科
    學上需用，而經合法管道取得者。甲基安非他命既早於75年
    間即經政府明令公告禁止使用，並經政府廣為宣導禁令，相
    關犯罪案例甚多，被告對此當甚為明瞭，則被告附表一編號
    4於販賣海洛因之同時一併轉讓甲基安非他命予甲○○施用，
    自屬明知為禁藥而轉讓。
㈣、綜上所述，被告上述自白，有前述證據可資補強，核與事實
    相符。從而，本件事證明確，被告上開犯行，均堪認定，應
    依法論科。 　　
二、論罪：
㈠、按行為後法律有變更者，適用行為時之法律，但行為後之法
    律有利於行為人者，適用最有利於行為人之法律，刑法第2
    條第1項定有明文。又比較時應就罪刑有關之共犯、未遂犯
    、想像競合犯、結合犯，以及累犯加重、自首減輕暨其他法
    定加減（如身分加減）與加減例等一切規定，綜其全部罪刑
    之結果而為比較，再整個適用有利於行為人之法律處斷，不
    能割裂而分別適用有利之條文。查本案甲○○為附表一編號1
    至4各次行為後，毒品危害防制條例分別為以下修正，就行
    為時法及裁判時法何者有利於被告，說明如下： 
 1、第4條第1項於民國109年1月15日修正公布、同年7月15日施
    行，修正前規定：「製造、運輸、販賣第一級毒品者，處死
    刑或無期徒刑；處無期徒刑者，得併科2千萬元以下罰金」
    ，修正後規定：「製造、運輸、販賣第一級毒品者，處死刑
    或無期徒刑；處無期徒刑者，得併科3千萬元以下罰金」，
    修正後之罰金刑最重刑度業經提高，並未較修正前之規定有
    利於被告。
 2、第17條第2項同於109年1月15日修正公布、同年7月15日施行
    ，修正前規定：「犯第4條至第8條之罪於偵查及審判中均自
    白者，減輕其刑」，修正後規定：「犯第4條至第8條之罪於
    偵查及歷次審判中均自白者，減輕其刑」，修正後本條項之
    適用，限於被告在偵查中及「歷次事實審審級」法官宣示最
    後言詞辯論終結時均有自白，方有適用，相較於依修正前規
    定，被告只須在偵查及審判階段各有1次以上之自白，不論
    該自白係出於自動或被動、其後有否翻異，均得認有該條項
    之適用，不以始終承認為必要者，修正後之規定並未較有利
    於被告。
 3、綜合比較新舊法後，以修正後之毒品危害防制條例對被告甲
    ○○並非有利，本案被告為附表一編號1至4所示行為，自應整
    體適用修正前之毒品危害防制條例相關規定。 　　
㈡、按毒品危害防制條例之立法目的在肅清煙毒、防制毒品危害
    ，維護國民身心健康，藉以維持社會秩序及公共利益，乃立
    法者專對毒品販賣、製造、運輸、轉讓、施用、持有等特定
    事項以特別刑法規定特別之罪刑，在刑法分類上屬輔刑法之
    刑事單行法，性質上為特別刑法。又藥事法在管理藥事，包
    含藥物、藥商、藥局及其有關行政事項之管理，本屬行政法
    ，惟就偽藥、禁藥、劣藥或不良醫療器材之製造、輸入、販
    賣、供應、調劑、運送、寄藏、牙保、轉讓、意圖販賣而陳
    列等特定重大違反事項，立法者另以附屬方式為特別罪刑之
    制裁，在刑法分類上屬輔刑法之附屬刑法，性質上亦為特別
    刑法。從刑法分類以觀，毒品危害防制條例與藥事法均屬特
    別刑法，兩者間並無所謂普通或特別之關係，當無所謂「特
    別法優於普通法」原則之適用。按甲基安非他命係第二級毒
    品，同時亦屬禁藥，故除轉讓該第二級毒品達毒品危害防制
    條例第8條第6項規定之一定數量（淨重10公克以上），或成
    年人對18歲以上之未成年人為轉讓行為，或明知為懷胎婦女
    而轉讓，經依法加重後之法定刑較藥事法第83條第1項轉讓
    禁藥之法定刑為重之情形外，因藥事法第83條第1項為重法
    ，依重法優於輕法之法理，自應優先適用藥事法處罰（最高
    法院107年度台上字第3587號、106年度台上字第2980號、第
    1742號、109年度台上字第1089號、第4243號等判決意旨參
    照）。查本案並無積極證據可證甲○○有毒品危害防制條例第
    8條第6項或修正前同條例第9條加重其刑之事由，則其附表
    一編號4轉讓甲基安非他命之行為，自應優先適用藥事法論
    處。
㈢、罪名
　　核被告甲○○就事實欄一㈠即附表一編號1至3所為，均係犯【
    修正前】毒品危害防制條例第4條第1項之販賣第一級毒品罪
    ；就事實欄一㈡即附表一編號4所為，係犯【修正前】同條例
    第4條第1項之販賣第一級毒品罪、藥事法第83條第1項轉讓
    禁藥罪；就事實欄一㈢即附表一編號5所為，則係犯毒品危害
    防制條例第4條第2項之販賣第二級毒品罪。
㈣、被告各次販賣海洛因或甲基安非他命前持有之低度行為，應
    各為其後販賣之高度行為所吸收，均不另論罪。又被告附表
    一編號4轉讓甲基安非他命前持有甲基安非他命之行為，屬
    實質上一罪之階段行為，高度之轉讓行為既已依藥事法加以
    處罰，依法律適用完整性之法理，其低度之持有行為，不能
    再行割裂適用毒品危害防制條例加以處罰，而藥事法對於持
    有禁藥之行為未設有處罰規定，故被告轉讓前持有甲基安非
    他命之低度行為，不另處罰。
㈤、被告就附表一編號4之販賣第一級毒品及轉讓禁藥罪，係以一
    行為觸犯各該罪名，應依刑法第55條前段規定，從一重之販
    賣第一級毒品罪處斷。至起訴書誤以附表一編號4之販賣第
    一級毒品犯行與轉讓禁藥犯行應分論併罰，尚有誤會，併予
    敘明。
㈥、被告附表一編號1至5所示各次犯行間，均犯意各別、行為互
    殊，應分論併罰。
三、刑之減輕事由
㈠、毒品危害防制條例第17條第2項部分：
　1.按犯第4條至第8條之罪於偵查及歷次審判中均自白者，減輕
    其刑，毒品危害防制條例第17條第2項定有明文；犯第4條至
    第8條之罪於偵查及審判中均自白者，減輕其刑，修正前同
    條項亦有明文。
　2.查被告甲○○就附表一編號1至4及編號5販賣毒品犯行，於偵
    查，原審審理及本院準備程序時，均坦承犯行，分別合於前
    揭修正前、後之規定，應分別依法減輕其刑。
　3.至附表一編號4轉讓禁藥部分，按行為人轉讓同屬禁藥之第
    二級毒品甲基安非他命（未達法定應加重其刑之一定數量）
    予成年人（非孕婦），依重法優於輕法之原則，擇較重之藥
    事法第83條第1項轉讓禁藥罪論處，如行為人於偵查及歷次
    審判中均自白，仍有毒品危害防制條例第17條第2項自白減
    輕其刑之適用，但在別無其他減輕其刑事由時，量刑不宜低
    於輕法即毒品條例第8條第2項所規定之最低法定刑（最高法
    院109年度台上字第4243號判決意旨參照）。又按，想像競
    合犯之處斷刑，本質上係「刑之合併」。其所謂從一重處斷
    ，乃將想像競合犯組成之評價上數罪，合併為科刑一罪，其
    所對應之刑罰，亦合併其評價上數罪之數法定刑，而為一個
    處斷刑。易言之，想像競合犯侵害數法益者皆成立犯罪，論
    罪時必須輕、重罪併舉論述，同時宣告所犯各罪名，包括各
    罪有無加重、減免其刑之情形，亦應說明論列，量刑時併衡
    酌輕罪部分量刑事由，評價始為充足，然後依刑法第55條前
    段規定『從一重處斷』，非謂對於其餘各罪可置而不論。因此
    ，法院決定處斷刑時，雖以其中最重罪名之法定刑，做為裁
    量之準據，惟於裁量其輕重時，仍應將輕罪合併評價在內（
    最高法院108年度台上字第4405號、第4408刑事判決意旨參
    照）。則就附表一編號4轉讓禁藥部分，被告雖於偵查及法
    院審理中均坦承犯行，有毒品危害防制條例第17條第2項自
    白減輕其刑之適用，是被告所犯縱因想像競合之故，而如前
    所述就附表一編號4轉讓禁藥部分，想像競合後既從一重之
    販賣第一級毒品罪處斷，然仍應將前開轉讓禁藥罪經減輕其
    刑之情形評價在內，於依照刑法第57條量刑時，併予審酌。
    　　
㈡、毒品危害防制條例第17條第1項部分：
　1.按犯第4條至第8條、第10條或第11條之罪，供出毒品來源，
    因而查獲其他正犯或共犯者，減輕或免除其刑，同條例第17
    條第1項定有明文（本項未修正）。本項所稱「供出毒品來
    源」，舉凡提供該毒品流通過程中，供給毒品嫌犯之具體資
    訊，而有助於毒品查緝，遏止毒品氾濫者，應皆屬之。所謂
    「因而查獲其他正犯與共犯」，則指有偵查犯罪職權之公務
    員依被告所提供毒品來源之具體相關資料，而查獲在該毒品
    流通過程中供給毒品之直接或間接前手而言，例如販賣或轉
    讓毒品予被告，或與被告共犯本案之正犯及共犯（教唆犯、
    幫助犯）皆屬之。但仍必須被告所稱供應自己毒品之人與嗣
    後查獲之其他正犯或共犯所犯之罪間具有關聯性，始稱充足
    。倘被告所犯同條項所列之罪之犯罪時間，在時序上較早於
    該正犯或共犯供應被告毒品之時間，或其販賣毒品之時序雖
    較晚於該正犯或共犯供應被告毒品之時間，惟其被查獲之案
    情與被告自己所犯同條項所列之罪之毒品來源無關者，即令
    該正犯或共犯係因被告之供出而查獲，均仍不符合上開應獲
    減免其刑規定之要件。
　2.查：
  ⑴被告甲○○就毒品來源部分，於偵查及原審審理中供稱：編號1
    至3之毒品來源是乙○○、編號4是綽號「大頭」的李智成、編
    號5是謝汶哲等語（見偵一卷第98至101頁、原審卷一第249
    至251頁）；於本院審理中就編號1至3之毒品來源仍供稱是
    乙○○等語（本院卷111頁）；然依照其於偵訊及原審及本院
    審理時就交易情節之供稱：附表一編號1至3郭國能打電話給
    我時，我住在乙○○那裡，我是直接跟乙○○講，沒有留下對話
    或通話紀錄編號4是甲○○打電話後，我跟甲○○直接過去李智
    成家中找他，沒有留下對話或通話紀錄。編號5是蘇美金打
    電話後，我再打LINE給謝汶哲，但我無法提供與謝汶哲之LI
    NE對話紀錄；郭國能打給我，我跟郭國能拿錢後，拿錢給乙
    ○○，乙○○拿毒品給我，我再交給郭國能，3次都是這樣等語
    （見偵一卷第98至100頁、原審卷一第249至251頁、卷二第7
    1頁、本院卷111頁），已可見被告無法提供相關對話紀錄或
    其他確有向乙○○、李智成、謝汶哲等人拿取或購買毒品之事
    證以佐證其供述之真實性。
  ⑵又就被告所稱毒品來源李智成、謝汶哲部分，經原審函詢高
    雄市政府警察局鳳山分局，該局於110年5月25日、同年8月2
    5日函覆原審稱：鳳山分局監聽甲○○門號期間，已有掌握甲○
    ○向謝汶哲購買毒品情事，進而對謝汶哲執行通訊監察且查
    獲，已移送高雄地檢署偵辦；至李智成部分，因甲○○已供稱
    其並未向李智成購買，故未詢問李智成等語，有該局回函、
    員警職務報告及相關案件查詢資料在卷（見原審卷一第295
    至317頁、卷二第21頁）。則謝汶哲縱為附表一編號4之毒品
    來源，亦非因被告甲○○之供述而查獲；而李智成亦無與甲○○
    交易海洛因之紀錄，有其前案紀錄及相關判決書可參，依上
    事證，足認定附表一編號5之來源並未查獲。
  ⑶而就乙○○部分：
　①經原審函詢有無因被告供述查獲毒品來源乙○○，經高雄市政
    府警察局鳳山分局於110年5月25日函覆原審稱：被告甲○○、
    乙○○與甲○○共同販賣及轉讓第一、二級毒品犯嫌，於109年8
    月29日為林園分局查獲，業已移送高雄地檢署偵辦等語，有
    上述該分局110年5月25日函文並附件職務報告、起訴書等（
    見原審卷一第295至317頁）；而查，乙○○固於109年2月27日
    販賣500元之海洛因予甲○○，業經高雄地檢署檢察官以109年
    度偵字第19806號提起公訴，並經臺灣高雄地方法院110年度
    訴字第137號判決有罪在案，有該案起訴書、刑事判決書、
    乙○○臺灣高等法院前科紀錄（原審卷287至293頁、本院卷83
    至101頁）在卷可按。惟依甲○○所供與乙○○交易之時間，均
    在接獲郭國能之電話後，方當面向乙○○拿取，則其向乙○○購
    買或拿取之時間點，應在郭國能於附表一編號1至3所示之通
    話之後，故而無法以109年2月27日該次交易認定為附表一編
    號1至3之毒品來源。至辯護人另以：依乙○○上述案件可顯示
    被告確與乙○○有毒品往來等語，然而，曾有毒品往來並不表
    示乙○○即屬被告附表一編號1至3之毒品來源，尚無法以上述
    案件之存在即行推斷本案毒品來源。
　②本院復依被告之聲請就有無因被告所為供述查獲毒品來源乙○
    ○（附表一編號1至3部分）函詢高雄市政府警察局鳳山分局
    ，經該局於111年2月24日函覆本院：「一、證人郭國能於10
    9年3月2日16:23:02撥打張女0000000000電話購毒至16:25:4
    7結束，證人郭國能於16:30:55到達蘭鴨肉店，5分鐘時間顯
    然不足夠被告甲○○向「乙○○」拿毒品再給證人郭國能。二、
    然被告甲○○聲稱係幫「乙○○」轉交毒品海洛因，為何次數多
    達3次，販毒刑責很重，為何不將「乙○○」聯繫電話告知證
    人郭國能。三、警方執行通訊監察期間，譯文均未提到「志
    誠仔」相關資料。」，有該分局111年2月24日函文並附件11
    1年2月22日職務報告可佐（本院卷129至135頁）；並臺灣高
    雄地方檢察署亦函覆本院：並無因被告甲○○之供述發動偵查
    ，且無被告甲○○供述前其上游涉嫌犯罪之具體事證，有臺灣
    高雄地方檢察署111年3月1日雄檢榮黃109偵16959字第11190
    14700號函可參（本院卷127頁）。
　③再者，證人乙○○到庭證稱：「未曾與被告同住○000000區000
    街000巷0號過，不認識郭國能，未曾於109年3月2日下午4時
    許、同月4日上午10時許、同月10日上午8時許販賣或無償提
    供海洛因給被告」等語（本院卷241至243頁），已與被告所
    稱接獲郭國能之電話後，向乙○○拿取海洛因交易之過程，不
    相符合；佐以證人郭國能就附表一編號1至3交易過程證稱都
    是打電話給被告後，一手交錢一手交貨等語（警二卷122至1
    26頁、偵一卷12至13頁），與被告所稱：郭國能打給我，我
    跟郭國能拿錢後，拿錢給乙○○，乙○○拿毒品給我，我再交給
    郭國能之交易過程亦不相符(本院卷111頁)。綜合上述，並
    無其他事證得以佐證甲○○關於附表一編號1至3毒品來源乙○○
    之供述，難認有因被告供述而查獲。
　⑷故而，無法認定附表一編號1至5所示各該編號之毒品來源或
    共犯，有因甲○○供出而查獲，而均無毒品危害防制條例第17
    條第1項規定適用。
㈢、被告本案所犯是否刑法第59條規定之適用：
    刑法第59條規定：犯罪之情狀顯可憫恕，認科以最低度刑仍
    嫌過重者，得酌量減輕其刑。故而，依刑法第59條之酌量減
    輕其刑，必於犯罪另有特殊原因或情狀，在客觀上足以引起
    一般同情，而確可憫恕者，認為即予宣告法定低度刑期，猶
    嫌過重者，或因立法至嚴，確有情輕法重之情形，始有其適
    用（最高法院98年度台上字第4603號判決意旨參照）。另此
    所謂法定最低度刑，固包括法定最低本刑；惟遇有其他法定
    減輕之事由者，則應係指適用其他法定減輕事由減輕其刑後
    之最低度刑而言。倘被告別有法定減輕事由者，應先適用法
    定減輕事由減輕其刑後，猶認其犯罪之情狀顯可憫恕，即使
    科以該減輕後之最低度刑仍嫌過重者，始得適用刑法第59條
    規定酌量減輕其刑。
　⑴就被告附表一編號1至4之販賣第一級毒品犯行部分：
　　被告上述附表一編號1至4之販賣第一級毒品犯行固值非難，
    惟修正前毒品危害防制條例第4條第1項販賣第一級毒品罪之
    最輕法定本刑，並未區分犯罪者販賣之動機、其犯罪情節之
    輕重及危害社會之程度，一律均為無期徒刑，得併科2千萬
    元以下罰金，罪責甚重，衡以甲○○各該次出售之海洛因數量
    均非甚鉅，價值則介於500元至7,500元間，編號4之販賣價
    格雖較高，但仍無法與為求鉅額獲利、長期大量販賣毒品者
    ，數量多達數百、數千公克之情形相比擬，所為無非起於一
    時貪念，販賣規模、所獲利益及危害程度俱屬有限。相較於
    前開最低法定本刑，縱依同條例第17條第2項減輕其刑，最
    低刑度仍達有期徒刑15年，足認科以最低度刑猶嫌過重，實
    屬情輕法重，在客觀上足以引起一般之同情，有情堪憫恕之
    處，爰依刑法第59條規定，就甲○○所犯編號1至4各次犯行，
    均酌減其刑。
  ⑵就被告甲○○附表一編號5販賣第二級毒品部分：
　　該罪固為最輕本刑10年以上有期徒刑之罪，不能謂不重，然
    毒品危害防制條例第4條第2項之罪，法定刑原為「無期徒刑
    或7年以上有期徒刑，得併科1千萬元以下罰金」，嗣立法者
    考量製造、運輸、販賣毒品所獲取之高利潤係驅使不法之徒
    前仆後繼從事該等行為之重要原因，是除透過刑法沒收新制
    擴大沒收範圍以澈底剝奪其犯罪所得外，如提高對該等行為
    所科之罰金，進一步增加其犯罪成本，更能有效達到防制毒
    品擴散之目的，爰修正提高罰金刑。另依近年來查獲案件之
    數據顯示，製造、運輸、販賣第二級毒品之行為有明顯增加
    趨勢，致施用第二級毒品之人口隨之增加，為加強遏阻此類
    行為，爰修正第2項規定，將製造、運輸、販賣第二級毒品
    之最低法定刑提高為10年有期徒刑，該修正規定於109年1月
    15日公布、同年7月15日施行。是立法者既本於特定立法政
    策，有意識地加重最輕本刑，欲藉此遏止日益氾濫之第二級
    毒品，且所選擇之最輕本刑，尚未達於與其他法益之保護密
    度相較，顯然失衡之程度，法制上亦設有自白及供出上游而
    查獲等減輕規定，以資衡平，應認立法者所選擇之刑，尚未
    達於顯然過苛之程度，裁判者當尊重立法之選擇，不得任意
    認定情輕法重而援引刑法第59條規定減輕，致被告減輕後反
    而可能僅受有較修法前更輕之宣告刑，進而架空前開立法意
    旨。況被告就附表一編號5之罪，得依同條例第17條第2項減
    輕其刑。則被告犯罪當時均無特殊之原因與環境，在客觀上
    足以引起一般同情而顯然可憫，難認即使科以該最低度刑仍
    嫌過重，自無該條文之適用。被告併辯護人固請求就此依刑
    法第59條規定酌減其刑，尚難憑採。
㈣、據上，被告就附表一編號1至4所載犯行，有毒品危害防制條
    例第17條第2項、刑法第59條之2種減輕（酌減）事由，依法
    遞減之。 　　　
四、上訴駁回之說明
㈠、原審認被告罪證明確，因而適用相關法律規定，並且就被告
    所為本案犯行之量刑（含定刑）及沒收部分予以說明如下：
　1.爰審酌被告明知毒品對社會秩序及國民健康危害至深且鉅，
    竟仍無視國家對於杜絕毒品犯罪之禁令，貪圖不法利益，分
    別為附表一編號1至5之各次販賣犯行，均助長毒品氾濫，編
    號4之販賣價金除達7,500元外，被告甲○○更無償轉讓甲基安
    非他命，加劇毒品擴散，尤應非難。另被告甲○○有施用毒品
    、竊盜、搶奪等前科（均不構成累犯），有其前科表在卷，
    足認素行均非佳。惟念及被告犯後能坦承附表一編號1至5犯
    行之態度（含就附表一編號4之轉讓禁藥部分同於偵、審期
    間均已坦承犯行之犯後態度），與其販賣等之犯罪情節、獲
    利程度與所生危害，仍與「大盤」、「中盤」之毒販長期、
    大量販賣且獲利甚鉅者有別，暨被告甲○○為國中肄業，先前
    無業，尚有未成年子女，家境普通（見原審卷二第73頁）等
    一切情狀，分別量處如附表一編號1至5「原審主文」欄所示
    之刑。
　2.又法官於定應執行刑時，除應符合外部性及內部性界限外，
    亦應注意刑法定應執行刑之刑事政策採限制加重原則，由法
    官綜合斟酌行為人犯罪行為之不法與罪責程度（如各罪之行
    為方式、危害情況、侵害之法益等）、各罪彼此間之整體關
    係（如數罪之犯罪時間、空間、各行為所侵害法益之專屬性
    或同一性、數罪對法益侵害之加重效應等）、數罪所反應行
    為人人格特性與傾向、回復社會秩序需求之高低、對行為人
    施以矯正之必要性與效益等，妥適裁量最終具體應實現之刑
    罰，始符罪責相當之要求，兼顧充分評價與不過度評價之意
    旨。查被告販賣之時間介於109年3、7月間，期間雖非甚
    長，但販賣次數達5次，又非僅販賣予單一對象，分別販賣
    第一級與第二級毒品，價格亦介於500元至7,500元間，且販
    賣之頻率尚稱密集，堪認造成毒品擴散及對國民健康危害之
    程度非輕，對所保護之法益仍造成一定程度之侵害，爰考量
    其整體不法與罪責程度，暨併合處罰時其責任重複非難之程
    度，就被告本案所犯編號1至5所示之罪，合併定應執行有期
    徒刑10年。
　3.就沒收部分敘明：
　⑴犯罪工具
    附表二編號1之扣案手機為甲○○所有，以之分別為附表一編
    號1至5之通話，業據被告及同案被告洪有宗供認明確（見警
    二卷第8、66頁），並有前揭通訊監察書、通訊監察譯文（
    通訊時顯示之IMEI碼，與扣案手機之IMEI碼，僅第15碼不同
    ，前14碼均相同，故可判定為同1支行動裝置）在卷可稽，
    而為上述各該次犯行所用之物，依毒品危害防制條例第19條
    第1項規定，不問屬於何人所有，於附表一編號1至5所示項
    下均諭知沒收。
  ⑵犯罪所得附表一編號1至5所示各次販賣犯行，被告均已實際
    收取各該欄所載價金，業已認定如前，而毒品危害防制條例
    第19條第1項已無犯罪所得沒收之規定，自應回歸刑法第38
    條之1第1項前段之規定，就被告各該次已實際取得之犯罪所
    得，雖未扣案，仍分別依每次實際收取之價金，於各該販賣
    毒品罪項下一併諭知沒收，且於全部或一部不能沒收或不宜
    執行沒收時，追徵其價額。
  ⑶至附表三所示扣案物品，均不予宣告沒收：
　　附表三編號1之粉末，甲○○於警詢時供稱：該包粉末實係葡
    萄糖，會驗出海洛因成分可能是我施用時用吸管不慎摻入等
    語（見警二卷第8頁）；核與洪有宗於警詢及原審供稱相符
    （見警二卷第65頁、原審卷一第119頁）。而附表三編號1之
    粉末檢品，送驗後均僅含微量海洛因成分，純度低於1%，有
    法務部調查局濫用藥物實驗室鑑定書在卷可憑〔見109年度偵
    字第19256號卷（下稱偵二卷）第77頁〕，堪信甲○○、洪有宗
    所述並非無據，既無其餘事證可認該粉末確為用供販賣之海
    洛因或販賣時有一併使用該粉末摻入，即不予宣告沒收。又
    附表三編號2至5之其餘扣案物，均無證據證明與被告本案各
    次犯行有關，不予宣告沒收。　　
㈡、本院經核原審已敘述其認定被告犯罪事實所憑之證據、理由
    及沒收的理由，且已詳為審酌刑法第57條各款所列量刑應考
    量之具體情狀，為其量刑責任之基礎，未逾越法定範圍，亦
    未濫用其職權，其認事用法皆無違誤，量刑、沒收均稱妥適
    。被告上訴以：其應有毒品危害防制條例第17條第1項供出
    毒品來源因而查獲規定適用（附表一編號1至3部分）；及應
    適用刑法第59條酌減其刑，原判決竟未予適用，並被告罹患
    有精神障礙、學歷國中肄業，因此影響其判斷力不足，原審
    量刑過重，指摘原判決不當。然而，被告本案附表一編號1
    至5均無毒品危害防制條例第17條第1項減刑規定適用已如前
    述；又原審業已就被告附表一編號1至4適用刑法第59條酌減
    其刑；而被告附表一編號5部分，尚難適用刑法第59條酌減
    其刑，此亦如前述，被告就此指摘，均無法採納；又按法院
    為刑罰裁量時，除應遵守平等原則、保障人權之原則、重複
    評價禁止原則，以及刑法所規定之責任原則，與各種有關實
    現刑罰目的與刑事政策之規範外，更必須依據犯罪行為人之
    個別具體犯罪情節、所犯之不法與責任之嚴重程度，以及行
    為人再社會化之預期情形等因素，在正義報應、預防犯罪與
    協助受刑人復歸社會等多元刑罰目的間尋求平衡，而為適當
    之裁量。又關於刑之量定，係實體法賦予法院得依職權裁量
    之事項，苟已以行為人之責任為基礎，審酌刑法第57條各款
    所列事項而未逾越法律所規定之範圍，或濫用其權限，即不
    得任意指摘為違法或不當。本件原審判決就被告為量刑（各
    罪宣告刑及應執行刑）時，已依上揭規定說明係審酌前揭各
    項情狀綜合考量作為量刑基礎，併考量被告本案犯行符合上
    述減輕事由，而為前開量刑，復未逾處斷刑之範圍，又未濫
    用自由裁量之權限，亦無明顯過重而違背比例原則、重複評
    價禁止原則或公平正義之情形，亦無不當之處。況且，被告
    之學歷，本為原審量刑時已有考量，而被告所提出罹患鬱症
    ，重度伴有精神病特徵之診斷證明書（見本院卷261頁），
    並無證據證明被告因此有致不能辨識其行為違法或欠缺依其
    辨識而行為之能力或顯著減低（辯護人亦未以此主張被告有
    刑法第19條之適用，而僅稱請考量量刑，見本院卷253頁）
    ，而被告縱其學歷不高或患有上述疾病，然以被告有施用毒
    品前科，且於警詢時承認犯行，並稱：希望檢察官可以放我
    回來，給我們一次改過自新的機會，會全力配合警方（警二
    卷22頁），足認被告顯然知悉販賣毒品乃違法之事，竟為圖
    不法利益而犯之，本院衡以原審業已考量上述一切情狀而所
    為之量刑，實為妥適之裁量，被告指摘原審量刑過重，純屬
    其個人主觀對法院量刑之期盼與意見，不足認原審判決之量
    刑有何不當或違法。綜上，被告上訴意旨所指各情，經核俱
    無理由，應予駁回。　
據上論斷，應依刑事訴訟法第371條、第368條，判決如主文。　
本案經檢察官施昱廷提起公訴，檢察官劉玲興到庭執行職務。
中　　華　　民　　國　　111 　年　　7 　　月　　14　　日
                  刑事第三庭    審判長法  官 吳進寶
                                      法  官 方百正
                                      法  官 陳億芳
以上正本證明與原本無異。
如不服本判決應於收受本判決後20日內向本院提出上訴書狀，其
未敘述上訴理由者，並得於提起上訴後20日內向本院補提理由書
狀（均須按他造當事人之人數附繕本）「切勿逕送上級法院」。
中　　華　　民　　國　　111 　年　　7 　　月　　14　　日
　　　　　　　　　　　　　　　　　　 書記官 陳慧玲　
【附錄本判決論罪科刑法條】：
修正前毒品危害防制條例第4條第1項
製造、運輸、販賣第一級毒品者，處死刑或無期徒刑；處無期徒
刑者，得併科新臺幣二千萬元以下罰金。
毒品危害防制條例第4條第2項：
製造、運輸、販賣第二級毒品者，處無期徒刑或十年以上有期徒
刑，得併科新臺幣一千五百萬元以下罰金。
藥事法第83條第1項：
明知為偽藥或禁藥，而販賣、供應、調劑、運送、寄藏、牙保、
轉讓或意圖販賣而陳列者，處七年以下有期徒刑，得併科新臺幣
五千萬元以下罰金。
【附表一】
編號 行為人 交易時間 交易方式 通訊監察譯文或通訊軟體對話內容 證據名稱及出處 原審主文  交易對象 交易地點     1（即起訴書附表一編號1）  甲○○ 109年3月2日16時30分後某時 郭國能於右列時間以其所持右列手機，撥打甲○○所持其父親張國璋申辦、插用右列門號之附表二編號1扣案手機，相約向甲○○購買價值800元之海洛因，甲○○乃於左列時、地交付重量不詳之海洛因1包予郭國能，並收取800元價金。 監察對象（A）郭國能：0000000000通話對象（B）甲○○：0000000000 ⑴通話時間：109年3月2日16時23分2秒（簡訊）A→B阿妹麻煩一下我這裡有錢，麻煩妳了，謝謝  ⑵通話時間：109年3月2日16時25分47秒B→A B（女聲）：你要還我多少。A：我這裡800。B：800好，那要去哪裡跟你拿？A：還是要去鴨肉店這裡。B：都可以，看你，不然你在夾娃娃機那裡等我好了。A：哪裡？B：快到鴨肉蘭那裡的對面。A：我鈴一下你就出來。B：好。  ⑶通話時間：109年3月2日16時30分55秒A→B（響鈴一聲） 1、郭國能警詢、偵訊之證述（見警二卷第112頁、第122至123頁、偵一卷第12至13頁）。 2、本院核發之郭國能通訊監察書、認可函、員警職務報告及左列監察譯文等（見警二卷第132頁、本院卷一第59至106頁）。 3、郭國能前案紀錄（見本院前科卷第65至75頁）。 甲○○販賣第一級毒品，處有期徒刑柒年玖月。扣案如附表二編號1之物沒收。未扣案犯罪所得新臺幣捌佰元沒收，於全部或一部不能沒收或不宜執行沒收時，追徵其價額。  郭國能 高雄市林園區文化街「鴨肉蘭」攤販對面     2（即起訴書附表一編號2）  甲○○ 109年3月4日10時56分後某時 郭國能先於右列時間以前，以不詳方式聯繫甲○○，後甲○○以其父親張國璋申辦、插用右列門號之附表二編號1扣案手機與郭國能所持右列手機聯繫，相約郭國能向甲○○購買價值500元之海洛因，甲○○乃於左列時、地交付重量不詳之海洛因1包予郭國能，並收取500元價金。 監察對象（A）郭國能：0000000000通話對象（B）甲○○：0000000000通話時間：109年3月4日10時56分41秒B→A B（女聲）：豐哥。A：找你。B：你要還我多少錢？A：麻煩你一下，還你500，我受不了了。B：好，一樣那裡。A：好，我現在過去。B：好。 1、郭國能警詢、偵訊之證述（見警二卷第112、124頁、偵一卷第13頁）。 2、本院核發之郭國能通訊監察書、認可函、員警職務報告及左列監察譯文等（見警二卷第132頁、本院卷一第59至106頁）。 3、郭國能前案紀錄（見本院前科卷第65至75頁）。 甲○○販賣第一級毒品，處有期徒刑柒年捌月。扣案如附表二編號1之物沒收。未扣案犯罪所得新臺幣伍佰元沒收，於全部或一部不能沒收或不宜執行沒收時，追徵其價額。  郭國能 高雄市林園區文化街「鴨肉蘭」攤販對面     3（即起訴書附表一編號3）  甲○○ 109年3月10日8時36分後某時 郭國能先於右列時間以前，以不詳方式聯繫甲○○，後甲○○以其父親張國璋申辦、插用右列門號之附表二編號1扣案手機與郭國能所持右列手機聯繫，原相約郭國能向甲○○購買價值1,000元之海洛因，但甲○○無足夠毒品可供交易，乃調整為購買價值600元之海洛因，甲○○並於左列時、地交付重量不詳之海洛因1包予郭國能，並收取600元價金。 監察對象（A）郭國能：0000000000通話對象（B）甲○○：0000000000 ⑴通話時間：109年3月10日8時35分24秒B→A A：喂，我那部分可以先給我們嗎？B（女聲）：你們不要過來，我過去好了。A：你要拿過來嗎？B：人還沒來我還在等。A：要等多久，他現在很難過。B：再等。A：好，看怎樣你打過來。  ⑵通話時間：109年3月10日8時36分40秒B→A A：喂。B（女聲）：我這邊不夠，我拿2張而已。A：他說要10張。B：人還沒來我還在等。A：6張也好。B：好。 1、郭國能警詢、偵訊之證述（見警二卷第112頁、第125至126頁、偵一卷第13至14頁）。 2、本院核發之郭國能通訊監察書、認可函、員警職務報告及左列監察譯文等（見警二卷第132頁正背面、本院卷一第59至106頁）。 3、郭國能前案紀錄（見本院前科卷第65至75頁）。 甲○○販賣第一級毒品，處有期徒刑柒年捌月。扣案如附表二編號1之物沒收。未扣案犯罪所得新臺幣陸佰元沒收，於全部或一部不能沒收或不宜執行沒收時，追徵其價額。  郭國能 高雄市林園區文化街「鴨肉蘭」攤販對面     4（即起訴書附表一編號4）  甲○○ 109年7月8日14時34分後某時 甲○○於右列時間以其所持右列手機，撥打甲○○所持其父親張國璋申辦、插用右列門號之附表二編號1扣案手機，相約以7,500元向甲○○購買重量約8分之1錢（約0.5公克）之海洛因，甲○○乃於左列時、地交付上揭重量之海洛因1包予甲○○，並收取7,500元價金。甲○○再無償提供數量不詳之甲基安非他命供甲○○施用。 監察對象（A）甲○○：0000000000通話對象（B）甲○○：0000000000 ⑴通話時間：109年7月8日14時26分46秒B→A B：喂。A：怎樣。B：妳在大頭那邊沒？A：沒。B：妳在哪裡？A：你自己找。B：蛤。A：自己去找。B：自己找，妳說那個。A：哪裡？B：蛤。A：多少，你跟我說多少就好。B：八。A：蛤。B：八一。A：喔，我問一下，等一下。B：蛤。A：我去問。  ⑵通話時間：109年7月8日14時34分53秒A→B B：怎樣？A：七五。B：蛤。A：七五。B：嘿拉，在哪裡？A：在我家。B：蛤。A：在我家。B：小聲點，丟猴。A：過來拿。B：我要騎過去了。 1、甲○○偵訊及本院審理時之證述（見警二卷第139至142頁、偵一卷第89至90頁、本院卷二第37至39頁）。 2、本院核發之通訊監察書及左列監察譯文（見警二卷第144頁、第187至188頁）。 3、甲○○前案紀錄（見本院前科卷第85至91頁）。 甲○○販賣第一級毒品，處有期徒刑捌年肆月。扣案如附表二編號1之物沒收。未扣案犯罪所得新臺幣柒仟伍佰元沒收，於全部或一部不能沒收或不宜執行沒收時，追徵其價額。  甲○○ 甲○○位於高雄市○○區○○路00巷00號住處     5（即起訴書附表一編號5）  甲○○ 109年7月19日22時24分後某時 蘇美金（起訴書同誤載為高美金，應予更正）於右列時間以公用電話撥打甲○○所持其父親張國璋申辦、插用右列門號之附表二編號1扣案手機，相約與甲○○見面交易毒品，2人於左列時、地見面後，甲○○便交付重量不詳之甲基安非他命1包予蘇美金，並收取1,000元價金。 監察對象（A）甲○○：0000000000通話對象（B）蘇美金：00-0000000 ⑴通話時間：109年7月19日21時46分28秒B→A A：喂妳好。B：阿妹，我們出來吃個飯好嗎？A：好，我等下過去。B：要幾分？A：差不多20分吧。B：喔。A：好，拜拜。  ⑵通話時間：109年7月19日22時24分8秒B→A A：喂，我到了。B：到了就在那。A：我這。B：妳在廟那裏。A：嘿。B：喔。 1、蘇美金警詢、偵訊之證述（見警二卷第161、165頁、偵一卷第66至67頁）。 2、本院核發之通訊監察書及左列監察譯文（見警二卷第169頁、第187至188頁）。 3、蘇美金前案紀錄（見本院前科卷第77至83頁）。 甲○○販賣第二級毒品，處有期徒刑伍年參月。扣案如附表二編號1之物沒收。未扣案犯罪所得新臺幣壹仟元沒收，於全部或一部不能沒收或不宜執行沒收時，追徵其價額。  蘇美金 高雄市○○區○○路00巷00弄0號旁之「太祖宮廟」     ）              
附表二【應予沒收之扣案物】
編號 扣案物名稱及數量 扣案時間、地點 所有人 卷證出處 1 HTC牌手機1支(IMEI：0000000 00000000號、含門號0000000000號SIM卡1張) 109年8月18日14時38分許，在高雄市○○區○○路○段000號4樓查扣。      甲○○ 警一卷第27頁 
附表三【不予沒收之其餘扣案物】
編號 扣案物名稱及數量 扣案時間、地點 所有人 卷證出處 1 粉末檢品2包，檢驗後均含微量海洛因成分，合計淨重3.88公克、驗餘淨重3.73公克，空包裝總重0.94公克，因毒品純度低於1%，不提供純質淨重資料。 109年8月18日14時38分許，在高雄市○○區○○路○段000號4樓查扣。  甲○○洪有宗 警一卷第27頁、偵二卷第77頁 2 針筒8支         同上      洪有宗 警一卷第27頁 3 夾鏈袋1包         同上       同上 警一卷第27頁 4 吸食器2組         同上       同上 警一卷第27頁 5 LG牌手機1支(IMEI：000000000000000、000000000000000號、含門號0000000000號SIM卡1張）         同上       同上 警一卷第27頁